【裁判字號】    89,易,397
【裁判日期】    891219
【裁判案由】    公共危險
【裁判全文】
臺灣臺東地方法院刑事判決                          八十九年度易字第三九七號
    公  訴  人  臺灣台東地方法院檢察署檢察官
    被      告  乙○○
    指定辯護人  本院公設辯護人  甲○○
右列被告因公共危險案件，經檢察官提起公訴 (八十九年度偵字第一七四○號)，本
院判決如左：
    主  文
乙○○放火燒燬現供人使用之住宅，未遂，處有期徒刑貳年，緩刑伍年。
    事  實
一乙○○與其配偶及子女同住臺東縣延平鄉○○村○鄰○○路八十七號，該房屋為現
  供人使用之住宅。民國八十九年七月二日二十一時許，乙○○因被倒會問題與其妻
  發生爭執並打架，心情不佳，竟於酒後將房外瓦斯搬至二樓之主臥房內，將該瓦斯
  筒打開後，再以打火機點燃，放火燒現供人使用之上述住宅，火勢立刻漫延開來，
  乙○○見狀立即躲入二樓之浴室內，幸為鄰居發現通報臺東縣消防局延平消防隊立
  刻派員灌救，火勢雖未蔓延，但已將房屋內之隔間及傢俱等物燒燬。
二案經臺東縣警察局關山分局報告台灣台東地方法院檢察署檢察官偵察起訴。
    理  由
一上述犯罪事實認定的依據有：
  (一)證人即其配偶余春蘭於警訊時證實：八十九年七月二日晚間，她與先生乙○○發
    生爭吵、打架，隨即離家前往警局報案，約三十分鐘後，家裡就發生火災。
  (二)臺東縣延平鄉○○村○鄰○○路八十七號，現供人使用住宅二樓之隔間及傢俱，
    經被告放火後，二樓之裝潢隔間及傢俱已燒毀，但房屋本身之結構並受損及喪失
    其效用，有火災現場照片二十一張、現場圖三份附卷可證明。
  (三)臺東縣消防局八九東消調字第十九號火災原因調查報告指出：台東縣延平鄉○○
    路八十七號住宅火災，研判起火原因以名火點燃二樓房間內瓦斯桶而引燃棉被、
    衣物引起火災之可能最大。
  (四)被告從警訊至本院審理時，對前述犯罪事實坦白承認，且其供述與上述證據相符
    ，可相互印證。
  綜上所述，本件證據清楚明確，被告犯行足以認定。
二按刑法第一百七十三條第一項放火罪所稱之燒燬，係指燃燒毀損之義，亦即標的物
  已因燃燒結果喪失其效用而言。依火災現場照片及台東縣消防局火災原因調查報告
  之記載，台東縣延平鄉○○村○○路八十七號，為二層樓式鋼筋水泥建築物住宅，
  火災後，除二樓部分房間及傢俱遭火勢燒燬外，火勢並未延燒到其他建築物，房屋
  之主體建築部分並未喪失其效用，被告所犯的罪名為，刑法第一百七十三條第一項
  、第三項之放火燒燬現供人使用之住宅未遂罪。公訴意旨認被告所犯的罪名為，刑
  法第一百七十三條第一項之放火燒燬現供人使用住宅罪，容有未洽，但其基本事實
  同一，本院自應併予審理，並變更起訴法條。又被告放火未發生燒燬之結果，應依
  刑法第二十六條前段未遂犯之規定減輕其刑。又被告所犯上述之罪，其法定本刑為
  七年以上有期徒刑，被告因遭倒會並與配偶發生爭吵，心緒失控，為此不智之舉而
  罹此重典，如處以法定本刑毋寧過重，是其情節在客觀上顯足以引起一般人之同情
  ，其情尚非不可憫恕，爰依刑法第五十九條之規定，酌量再遞減輕其刑。爰審酌被
  告品行、犯罪動機、目的、手段、所受之刺激、生活狀況、智識程度、所生危害及
  犯罪後尚能坦承犯行等一切情狀，別量處如主文所示之刑。末查被告未曾受有期徒
  刑以上刑之宣告，有台灣台東地方法院檢察署刑案資料查註紀表一紙在卷可按，經
  此偵審程序並定刑教訓，應知警惕無虞再犯，且其仍有就學中之子女待撫養，本院
  認所宣告之刑以暫不執行為當，爰併宣告緩刑五年，以啟自新並觀後效。
據上論斷，應依刑事訴訟法第二百九十九條第一項前段，刑法第一百七十三條第三項
、第一項、第二十六條前段、第五十九條、第七十四條第一款，判決如主文。
中      華      民      國    八十九    年     十二     月     十九     日
                                  臺灣臺東地方法院刑事庭
                                      法  官 黃 堯 讚
右正本證明與原本無異。
如不服本判決，應於判決送達後十日內向本院提出上訴狀。（須附繕本）
「切勿逕送上級法院」
                                      書記官 潘 正 苓
中      華      民      國    八十九    年     十二     月    二十二    日
附錄
刑法第一百七十三條
放火燒燬現供人使用之住宅或現有人所在之建築物、礦坑、火車、電車或其他供水、
陸、空公眾運輸之舟、車、航空機者，處無期徒刑或七年以上有期徒刑。失火燒燬前
項之物者，處一年以下有期徒刑、拘役或五百元以下罰金。
第一項之未遂犯，罰之。
預備犯第一項之罪者，處一年以下有期徒刑、拘役或三百元以下罰金。


司法院資訊處製作；財團法人民間司法改革基金會備份。
